【裁判字號】    97,家聲,29
【裁判日期】    970929
【裁判案由】    宣告變更子女姓氏
【裁判全文】
臺灣宜蘭地方法院民事裁定              97年度家聲字第29號
聲  請  人  甲○○
相  對  人  乙○○
上列當事人請求變更子女姓氏事件，本院裁定如下：
    主  文
准聲請人之女魏御萱（女，民國○○年○○月○○日生，身分證統一編
號：Ｚ000000000號）之姓氏變更為母姓之「洪」姓。
聲請程序費用由聲請人負擔。
    理  由
一、按有下列各款情形之一，且有事實足認子女之姓氏對其有不
    利之影響時，父母之一方或子女得請求法院宣告變更子女之
    姓氏為父姓或母姓：(一)父母離婚者。(二)父母之一方或雙方死
    亡者。(三)父母之一方或雙方生死不明滿3年者。(四)父母之一
    方曾有或現有未盡扶養義務滿2年者，民法第1059條第5項定
    有明文。又姓氏屬姓名權而為人格權之一部分，具有社會人
    格之可辨識性，與身分安定及交易安全有關外，姓氏尚具有
    家族制度之表徵，故賦予父母之選擇權，惟因應情勢變更，
    倘有事實足認子女之姓氏對其有不利之影響時，父母之一方
    或子女自得請求法院宣告變更子女之姓氏為父姓或母姓。
二、本件聲請意旨略以：兩造為魏御萱之父母，於民國88年3月5
    日離婚，約定對於魏御萱權利義務之行使或負擔由聲請人任
    之，魏御萱並與聲請人同住，惟相對人於離婚後即未支付魏
    御萱之扶養費用，亦未曾探視魏御萱，彼此間親子關係疏離
    ，且聲請人再婚，亦有二名婚生子女，姓氏差異造成魏御萱
    生活困擾，足認魏御萱若變更為母親之姓氏「洪」，較符合
    魏御萱生活現況，對魏御萱較為有利，若保留原來姓氏對魏
    御萱顯有不利影響，爰依民法第1059條第5項第1款、第4款
    規定，聲請變更姓氏從母姓等語。
三、經查：聲請人主張之上開事實，業經聲請人提出戶籍謄本3
    份在卷足憑，並經證人魏御萱到庭證述明確，堪認聲請人之
    主張為真實。
四、本院審酌魏御萱雖從父姓「魏」姓，然兩造於88年3月5日離
    婚，約定對於魏御萱權利義務之行使或負擔由聲請人任之，
    迄今魏御萱均與聲請人同住，由聲請人負擔照顧責任，相對
    人自88年3月5日起迄今即未曾探視魏御萱，亦未負擔魏御萱
    之扶養費用，相對人長久未保護教養魏御萱，彼此間之親子
    關係業已疏離，故本院認保留原來姓氏對魏御萱已有不利之
    影響，則聲請人之請求，核與前揭法條規定尚無不合，應予
    准許。
五、依非訟事件法第21條第1項前段，裁定如主文。
中    華    民    國    97    年    9     月    29    日
                      臺灣宜蘭地方法院家事法庭
                          法  官  蘇錦秀
以上正本與原本無異。
如不服本裁定，應於裁定送達後10日內向本院提出抗告狀（應附
繕本）。
中    華    民    國    97    年    9     月    30    日
                          書記官  邱淑秋


司法院資訊處製作；財團法人民間司法改革基金會備份。
